臺灣高等法院刑事判決　　　　　　　　　九十年度上訴字第三九七號
　　上　訴　人　台灣板橋地方法院檢察署檢察官
　　被　　　告　乙○○
　　指定辯護人　甲○公設辯護人
右上訴人，因被告偽造有價證券等案件，不服台灣板橋地方法院，八十九年度訴緝字
第一六三號，中華民國九十年七月十九日第一審判決（起訴案號：台灣板橋地方法院
檢察署八十九年度偵緝字第一七九五號）提起上訴，甲○判決如左：
    主  文
原判決撤銷。
乙○○意圖供行使之用，而偽造有價證券，累犯，處有期徒刑年陸月，偽造面額新
台幣壹佰萬元，發票日八十三年五月九日到期日八十三年十一月八日之本票壹張沒收
。
    事  實
一、乙○○於民國八十二年間犯賭博罪，經台灣台北地方法院判處有期徒刑六月並於
    八十二年五月十二日易科罰金執行完畢，仍不知改悔向上。乙○○與丙○○原為
    夫妻（民國七十八年間離婚），於民國八十三年四月間，丙○○以所有坐落台北
    縣萬里鄉○○段九一０地號及其上門牌號碼台北縣萬里鄉○○街十四號一、二樓
    建築改良物設定抵押向中國信託商業銀行股份有限公司（下稱中國信託銀行）借
    款新台幣（下同）一百五十萬元，經借住之乙○○介紹而委請不知情張照襄（另
    為不起訴處分）代為申辦完畢，俟張照襄將證件於核發貸款同時交還丙○○上開
    相關所有權狀等證件及印鑑後。詎乙○○竟意圖為自己不法所有，於同年五月間
    ，自上開住所取得相關證件、印鑑，前往台北縣永和市○○路一０九巷二之一號
    三樓張照襄代書事務所，交付被告張照襄，偽稱丙○○欲再借款，使案外人陳錦
    綢陷於錯誤，偽造抵押權設定契約書，並意圖供行使之用，使張照襄將丙○○偽
    列為共同發票人，簽發金額一百萬元發票日八十三年五月九日到期日八十三年十
    一月八日之本票乙紙，交付陳錦綢收受，並設定第二順位抵押權，明知不實事項
    ，使地政機關承辦公務員為不實登載，向陳錦綢取得一百萬元自行花用，致生損
    害於丙○○、陳錦綢、地政機關對地政管理之正確性。嗣因未按期付息，經陳錦
    綢委託代書聲請法院執行拍賣抵押物丙○○始悉上情。
二、案經丙○○訴由台灣板橋地方法院檢察署檢察官偵查起訴。
    理  由
一、右開事實訊據被告乙○○固坦承委由代書張照襄辦理第二順位抵押向金主陳錦綢
    借得一百萬元，然矢口否認犯罪，辯稱：係前妻丙○○委託其貸款，所貸金額全
    數交予丙○○，她也繳付利息云云。
二、經查：
    (一)右揭事實業據告訴人丙○○指訴綦詳，又有土地、建築改良物抵押權設定契約
      、他項權利證明書、本票影本各一份、土地登記謄本、建物登記謄本各一份附
      卷可查。
    (二)被告貸得之上開一百萬元，並未交付予丙○○，並由被告繳付利息，因久未繳
      息經法院查封，告訴人始悉上情，追查結果發現印鑑證明所示印鑑與第一順位
      貸款一百五十萬元所使用者不同，不惟告訴人指訴歷歷，又有台北市萬華區第
      一戶政事務所檢送丙○○八十二年五月一日印鑑登記申請書，及八十三年五月
      五日印鑑證明申請書印鑑條影本可資比對。告訴人為免房地被抽頭，經法院查
      封之後，始與金主陳錦綢認識，進行和解始依指示附息予陳錦綢指定之人，被
      告指告訴人有付息，可徵其有收到該一百萬元云云，乃卸責無據之詞並無可採
      。
    (三)上開冒貸第二順位抵押有偽造本票一紙，由不知情之代書張照襄簽發代寫丙○
      ○簽名為發票人，使用被告交付之印章加蓋若告訴人確有貸借為何未著由告訴
      人前往簽章對保，為何由被告支付第二順位貸款利息，從而該張照襄迴護被告
      之詞因深怕自己淪為被告並無法採為有利被告之證據並予敘明。綜上分述，事
      證已足被告之犯行洵足認定。
    (四)核被告乙○○所為係犯刑法第二百零一條第一項偽造有價證券罪第二百十六條
      、第二百十條偽造私文書罪，第二百十四條使公務員登載不實罪及刑法第三百
      三十九條第一項詐欺取財罪。關於偽造有價證券偽造文書部分被告利用不知情
      之張照襄為之係間接正犯。公訴人認僅犯行使偽造有價證券罪起訴法條容有未
      洽應予變更，本件行使有價證券之低度行為，應由高度之偽造行為所吸收，不
      再論以行使罪。至於偽造私文書進而行使，偽造低度行為為行使高度行為所吸
      收，只論以行使偽造私文書罪，被告所犯偽造有價券罪偽造文書詐欺等數罪間
      有方法結果之牽連關係，應從一重以偽造有價證券罪論處。又查被告於八十二
      年五月十五日經執行有期徒刑六月之易科罰金完畢，此有卷附台灣高等法院檢
      察署刑案紀錄簡覆表可稽，其於五年以內再犯有期徒刑以上之本罪為累犯依法
      加重其刑。
四、原判決以告訴人既與陳錦綢和解又支付利息予指定之陳旭興、王惠玲二人帳戶，
    足見本人有借該一百萬元，且知悉上情後（八十五年一月或四月）遲至八十七年
    七月八日始提告訴等情諭知被告無罪固非無見，惟查依上述各情，果告訴人確有
    借該一百萬元，何以未使用第一順位相同之印鑑，自己又未在本票上簽名？而與
    金主和解分期攤還，實乃避免房地被拍賣之策。告訴人未立即告訴因遍尋被告無
    著，或另有考量均有可能，公訴人上訴據以指摘原判決不當，為有理由，爰將原
    判決撤銷改判，審酌被告之犯罪動機、手段與告訴人之關係，造成之危害及犯罪
    後之態度等一切情狀量處如主文第二項所示之刑。本案偽造之本票面額一百萬元
    發票日八十三年五月九日，到期日八十三年十一月八日，不問屬於犯人與否依法
    沒收之。
據上論斷，應依刑事訴訟法第三百六十九條第一項前段、第三百六十四條、第三百條
、第二百九十九條第一項前段，刑法第二百零一條第一項、第二百十六條、第二百十
條、第二百十四條、第三百三十九條第一項、第五十五條、第四十七條、第二百零五
條、罰金罰鍰提高標準條例第一條前段判決如主文。
本案經檢察官李良忠到庭執行職務。
中      華      民      國    九十一    年      三      月     六日
                              臺灣高等法院刑事第十八庭
                                  審判長法  官    吳      敦
                                        法  官    劉  慧  芬
                                        法  官    吳  明  峰
右正本證明與原本無異。
如不服本判決應於收受送達後十日內向甲○提出上訴書狀，其未敘述上訴之理由者並
得於提起上訴後十日內向甲○補提理由書（均須按他造當事人之人數附繕本）。
                                        書記官    李  華  安
中      華      民      國    九十一    年      三      月      七      日
附錄：本案論罪科刑法條全文
刑法第二百零一條
意圖供行使之用，而偽造、變造公債票，公司股票或其他有價證券者，處三年以上十
年以下有期徒刑，得併科三千元以下罰金。
行使偽造、變造之公債票、公司股票或其他有價證券或意圖供行使之用，而收集或交
付於人者，處一年以上七年以下有期徒刑，得併科三千元以下罰金。
